臺灣板橋地方法院刑事判決　　　　　　 100年度簡上字第70號
上　訴　人
即　被　告　劉盈珊
上列上訴人因妨害名譽案件，不服本院99年度簡字第8233號中華
民國99年11 月30 日第一審刑事簡易判決（聲請簡易判決處刑案
號：臺灣板橋地方法院檢察署99年度偵字第15526 號），提起上
訴，本院管轄之第二審合議庭，認不得以簡易判決處刑，改依通
常程序為第一審之審理，判決如下：
    主  文
原判決撤銷。
劉盈珊無罪。
    事實及理由
一、聲請簡易判決處刑意旨略以：被告劉盈珊與林照松係鄰居關
    係，林照松於民國99年2 月18日上午9 時50分許，在（改制
    前，下同）臺北縣永和市○○路242 之17號3 樓劉盈珊住處
    門口屬公眾得共聞共見之場所，質問劉盈珊製造噪音干擾住
    戶，劉盈珊之兄劉永奎出面解釋，林照松因而心生不滿，竟
    基於公然侮辱之犯意，公然以「幹你娘」等粗鄙之字句辱罵
    劉永奎，足以貶損劉永奎之名譽（被告林照松犯公然侮辱罪
    ，經本院99年度簡字第8233號判決，判處罰金新台幣5,000
    元，如易服勞役，以新台幣1,000 元折算1 日確定）。嗣後
    林照松之妻即告訴人李蓓蓓見狀亦出面協調，劉盈珊亦基於
    公然侮辱之犯意，公然以「沒水準」、「父母是怎教的，怎
    麼那麼沒有水準」等粗鄙之字句辱罵李蓓蓓，足以貶損李蓓
    蓓之名譽。因認被告林照松涉犯刑法第309 條第1 項之公然
    侮辱罪嫌等語。
二、按檢察官就被告犯罪事實，應負舉證責任，並指出證明之方
    法；犯罪事實應依證據認定之，無證據不得認定犯罪事實；
    不能證明被告犯罪者，應諭知無罪之判決，刑事訴訟法第16
    1 條第1 項、第154 條第2 項、第301 條第1 項分別定有明
    文。次按事實之認定，應憑證據，如未能發現相當證據，或
    證據不足以證明，自不能以推測或擬制之方法，為裁判之基
    礎。且認定不利於被告之事實，須依積極證據，苟積極證據
    不足為不利於被告事實之認定時，即應為有利於被告之認定
    ，更不必有何有利之證據；又刑事訴訟法上所謂認定犯罪事
    實之積極證據，係指適合於被告犯罪事實之認定之積極證據
    而言，雖不以直接證據為限，間接證據亦包括在內，然而無
    論直接或間接證據，其為訴訟上之證明，須於通常一般之人
    均不致有所懷疑，而得確信其為真實之程度者，始得據為有
    罪之認定，倘其證明尚未達到此一程度，而有合理之懷疑存
    在，無從使事實審法院得有罪之確信時，即應由法院諭知被
    告無罪之判決（最高法院30年上字第816 號、29年上字第31
    05號、40年臺上字第86號、76年臺上字第4986號判例意旨可
    資參照）。再者，告訴人之告訴，係以使被告受刑事追訴為
    目的，其指訴是否與事實相符，仍應調查其他證據，以資審
    認，必被害人所述被害情形，無瑕疵可擊，且就其他方面調
    查，又與事實相符，始足據為有罪判決之基礎〔最高法院81
    年度台上字第3539號判決要旨參照〕。
三、公訴人認被告劉盈珊涉犯前開公然侮辱罪嫌，無非以告訴人
    李蓓蓓之指訴，及當時在場之證人林照松證述等論斷，為主
    要之依據。然訊據被告固坦承有於上開時間與告訴人發生爭
    執之事實，惟堅決否認有何公然侮辱之犯行，辯稱：當天上
    午樓下鄰居林照松因噪音問題上來理論，後來我哥哥劉永奎
    也上樓，問說：「有那麼嚴重嗎？」，林照松就罵三字經，
    我哥哥說：「我們家和整棟大樓的水準是不會去罵人三字經
    的。」，我跟著說：「我媽教的很好，我們家是不會去這種
    三字經罵人的話... 」，林照松之妻李蓓蓓回以：「那你是
    說我們沒水準囉？」，我並沒有罵對方「沒水準」，當時管
    理員及員警均在場等語。
四、經查：
  (一)證人林照松（住在改制前之臺北縣永和市○○路242 之18號
    2 樓）於99年2 月18日上午9 時50分許，因噪音問題前往被
    告劉盈珊住處（住在同上路242 之17號3 樓）理論，嗣證人
    即被告之兄劉永奎（住在同上路242 之19號1 、2 樓）、告
    訴人即林照松之妻李蓓蓓及管理員李春琳、員警白至宏、陳
    侑駿等人亦到場之情，為被告、告訴人所不否認，且有上開
    證人證述明確，自堪信為真實。告訴人李蓓蓓及證人林照松
    固證稱被告劉盈珊在爭執過程中有罵「沒水準」等語，惟為
    被告所否認，且證人劉永奎到庭結證稱：我上樓後第一句話
    說有吵到這麼嚴重嗎，林照松就用三字經罵我，大家於是開
    始起爭執，我回說我們整棟大樓的水準不會這樣罵人家，林
    照松用台語說罵你剛剛好，我就沒有再回應；劉盈珊沒有罵
    對方沒有水準，是李蓓蓓聽到我說的話回應你是說我們沒有
    水準；我說我要提告，李蓓蓓也說她要提告，我問他你要提
    告什麼，李蓓蓓說你們罵我沒有水準，劉盈珊有解釋說我們
    家父母教的很好，不會這樣罵人等語〔見本院100 年4 月20
    日審判筆錄第12至14頁〕，核與被告所辯相符，尚無瑕疵可
    指，是本件爭執兩造（證人劉永奎、被告劉盈珊兄妹及告證
    人林照松、告訴人李蓓蓓夫妻）各執一詞。至於當時在場之
    證人即臺北縣政府（現改制為新北市政府）警察局永和分局
    永和派出所警員白至宏、陳侑駿於偵查中均證稱：（問：劉
    盈珊有無說過「沒水準、父母是怎麼教的、怎麼那麼沒水準
    」等語？）忘記了、沒有印象等語〔見偵查卷第48、49頁〕
    ；另證人即被告住處社區「法國臻品」之保全員李春琳於本
    院審理時證稱：（問：劉盈珊罵李蓓蓓什麼話？）不是很清
    楚；（問：劉盈珊有沒有罵「沒有水準」這句話？）我只知
    道有爭吵，不知道有沒有罵這句話等語〔見本院100 年4 月
    20日審判筆錄第3、4頁〕。是本件除爭吵之雙方當事人以外
    ，其餘在場證人無法明確證述被告有以「沒水準」、「父母
    是怎麼教的，怎麼那麼沒有水準」等語罵告訴人李蓓蓓或證
    人林照松。從而，告訴人李蓓蓓固指訴被告劉盈珊涉犯公然
    侮辱罪，惟其與被告間因噪音問題相處不睦，其提出告訴係
    以使被告受刑事追訴為目的，此指訴是否與事實相符，仍應
    調查其他證據，以資審認，尚難僅憑告訴人1 人之指訴，即
    認被告涉有上開犯行。至於證人林照松雖為相同內容之證訴
    ，惟證人林照松與告訴人係夫妻關係，同因噪音問題與被告
    有所爭執，其附和告訴人指訴之可能性甚高，自難以此遽認
    告訴人指訴為真，仍應證據其他證據以資判斷，而當天在場
    之其餘證人均無法證實被告確有講「沒水準」、「父母是怎
    麼教的，怎麼那麼沒有水準」等語，揆諸上開說明，尚難為
    不利於被告之認定。
  (二)證人林照松於99年2 月18日上午9 時50分許，因噪音問題前
    往被告劉盈珊住處理論，證人即被告之兄劉永奎聞詢上樓後
    問說：「有那麼嚴重嗎？」，證人林照松罵以：「幹你娘」
    等語，之後雙方當事人產生「沒水準」之對話爭執，為證人
    林照松所自承，核與被告劉盈珊、證人劉永奎證述之情節相
    符，而被告林照松因涉犯公然侮辱罪，經本院99年度簡字第
    8233號判決判處罰金新臺幣5,000 元確定在案，是證人林照
    松在現場曾罵以「幹你娘」之情，堪以認定。又查被告劉盈
    珊因告訴人李蓓蓓於98年底反應噪音問題，經交涉多次，自
    認已獲告訴人李蓓蓓諒解之情，業據被告供述明確。其於99
    年2 月18日上午，因證人劉永奎再度反應噪音問題，且辱罵
    三字經後，縱然確有以「沒水準」等語回應，實係對於對方
    辱罵三字經之反應、評論，衡諸當天事發原因、當事人爭執
    過程及系爭詞句意涵，其回應並未違反常情至巨，尚難認為
    被告主觀上有貶損他人名譽，而在客觀上以粗鄙言語辱罵告
    訴人，核與公然侮辱罪之構成要件有間。且證人劉永奎、告
    訴人李蓓蓓係夫妻關係，同為噪音問題與被告理論，被告縱
    使在聽聞證人李永奎辱罵三字經後說「沒水準」等語，衡諸
    當事人當時均在空間狹小的樓梯間內爭執，難以明確劃分上
    開言詞即係係針對告訴人李蓓蓓。
五、綜上所述，本件公訴人所提之證據，尚不足使本院確信被告
    劉盈珊於當場有說「沒水準」、「父母是怎麼教的，怎麼那
    麼沒有水準」等語。退而言之，縱使被告有說上開言詞，然
    其係聽聞證人林照松辱罵三字經後，所為尚符常情之反應、
    評論，自難逕以公然侮辱罪相繩。此外，復查無其他積極證
    據足資認定被告確有檢察官所指之公然侮辱犯行，揆諸首揭
    法條、判例意旨之說明，自應為被告無罪之諭知。原審疏未
    詳查，遽認被告涉犯本件犯行，容有未恰，被告上訴意旨否
    認犯罪，據以指摘原判決不當，為有理由，應由本院將原判
    決撤銷改判，另為被告無罪之諭知。
六、末按檢察官聲請以簡易判決處刑之案件，經法院審理後，認
    應為無罪判決之諭知者，應適用通常程序審判之，刑事訴訟
    法第451 條之1 第4 項但書第3 款、第452 條分別定有明文
    。又對於簡易判決之上訴，準用刑事訴訟法第三編第一章及
    第二章之規定，管轄第二審之地方法院合議庭受理簡易判決
    上訴案件，應依通常程序審理。其認案件有刑事訴訟法第45
    2 條之情形者，應撤銷原判決，逕依通常程序為第一審判決
    ，法院辦理刑事訴訟簡易程序案件應行注意事項第14項亦有
    規定。查本件原審依檢察官聲請簡易判決處刑，對被告以公
    然侮辱罪論罪科刑，經本院撤銷原判決，改判被告無罪，詳
    如前述，足認檢察官聲請簡易判決處刑為不適當，而有刑事
    訴訟法第451 條之1 第4 項但書第3 款之情形，故依前揭規
    定，應由本院合議庭逕依通常程式審理後，自為第一審判決
    ，檢察官如不服本判決，仍得於法定上訴期間內，向管轄之
    第二審法院提起上訴，附此敘明。
據上論斷，應依刑事訴訟法第455 條之1 第3 項、第452 條、第
369 條第1 項前段、第364 條、第301 條第1 項，判決如主文。
本案經檢察官楊承翰到庭執行職務。
中    華    民    國    100     年    5    月    4    日
                  刑事第四庭  審判長法  官  侯志融
                                    法  官  陳世旻
                                    法  官  黃繼瑜
以上正本證明與原本無異。
如不服本判決應於收受送達後10日內向本院提出上訴書狀，並應
敘述具體理由；如未敘述上訴理由者，應於上訴期間屆滿後20日
內向本院補提理由書（均須按他造當事人之人數附繕本）「切勿
逕送上級法院」。
                                    書記官  田世杰
中    華    民    國    100     年    5    月    4    日